【裁判字號】    98,審訴,4801
【裁判日期】    981231
【裁判案由】    毒品危害防制條例
【裁判全文】
臺灣高雄地方法院刑事判決            98年度審訴字第3688號
                                    98年度審訴字第4801號
公  訴  人  臺灣高雄地方法院檢察署檢察官
被      告  甲○○
上列被告因毒品危害防制條例案件，經檢察官提起公訴（98年度
毒偵字第4442、4617、6419號），嗣於本院準備程序中，被告就
被訴事實為有罪之陳述，經本院告知簡式審判程序之旨，並聽取
被告與公訴人之意見後，合議庭裁定由受命法官獨任進行簡式審
判程序，判決如下：
    主  文
甲○○施用第一級毒品，累犯，處有期徒刑拾月，扣案注射針筒
貳支、夾鏈袋參個，均沒收。又施用第一級毒品，累犯，處有期
徒刑拾月，扣案注射針筒壹支沒收。又施用第一級毒品，累犯，
處有期徒刑玖月，扣案第一級毒品海洛因壹包（含包裝袋，檢驗
後淨重為零點壹貳參公克）沒收銷燬之。應執行有期徒刑貳年貳
月，扣案第一級毒品海洛因壹包（含包裝袋，檢驗後淨重為零點
壹貳參公克）沒收銷燬之；扣案注射針筒參支、夾鏈袋參個，均
沒收。
    事  實
一、甲○○前因施用毒品案件，經本院以90年聲毒字第889 號裁
    定令入戒治處所施以強制戒治，於民國92年2 月19日強制戒
    治執行完畢；復於95年間因施用毒品案件，經本院以95年訴
    字第4470號判決判處有期徒刑10月確定；又於96年間因竊盜
    、施用毒品案件，經本院以96年易字第693 號、96年訴字第
    1660號判決，分別判處有期徒刑10月、10月確定。上開各罪
    ，經本院以96年聲減字第6874號裁定減刑為應執行有期徒刑
    9 月15日確定，並接續執行，於97年10月25日假釋付保護管
    束期滿，未經撤銷，視為執行完畢。詎猶不知悔改，仍基於
    施用第一級毒品海洛因之犯意，分別於(1)98年7 月1 日9 時
    許；(2)98年7 月22日19時許；(3)98年10月8 日19時許，在(1)
    高雄縣鳳山市之鳳山車站之公廁內；(2)高雄市○○區○○段
    1042地號資源回收場之貨櫃屋內；(3)高雄縣鳳山市○○路○
    段210 巷3 號住處內，以針筒注射方式，分別施用第一級毒
    品海洛因各1 次，嗣分別於(1)98年7 月1 日16時50分許，甲
    ○○騎乘車牌號碼OJT ─178 號重機車，行經高雄縣鳳山市
    ○○路○ 段與文化路口處，因形跡可疑為警盤查，當場在其
    上開重機車置物箱內，搜扣得針筒2 支、空夾鏈袋3 個；(2)
    98年7 月23日14時20分許，經警據報前往盤查，當場扣得已
    注射使用之針筒1 支；(3)98年10月9 日18時許，在高雄縣鳳
    山市○○○街20巷口，因行跡可疑為警盤查，甲○○在警方
    未發覺其施用第一級毒品海洛因之前，主動交付海洛因1 包
    （驗後淨重為0.123 公克) 予警方查扣，並坦承持有、施用
    毒品犯行，而願接受裁判，甲○○上開3 次施用海洛因，均
    由警方經其同意採集尿液送請鑑定，鑑驗結果均呈可待因及
    嗎啡陽性反應。
二、案經高雄縣政府警察局鳳山分局及高雄市政府警察局前鎮分
    局報請臺灣高雄地方法院檢察署檢察官偵查起訴。
    理  由
一、本件被告甲○○所犯係死刑、無期徒刑、最輕本刑為3 年以
    上有期徒刑以外之罪，其於準備程序中就被訴事實為有罪之
    陳述，經本院告知簡式審判程序之旨，並聽取公訴人及被告
    意見後，合議庭裁定由受命法官獨任進行簡式審判程序，合
    先敘明。
二、訊據被告對其於上揭時、地，施用第一級毒品海洛因之事實
    ，均坦承不諱，而被告為警查獲所採之尿液檢體，經送臺灣
    檢驗科技股份有限公司及高雄市立凱旋醫院檢驗結果，均呈
    現可待因、嗎啡陽性反應，此有臺灣檢驗科技股份有限公司
    98年7 月22日編號KＺ000000000000號濫用藥物尿液檢驗報告
    、臺灣檢驗科技股份有限公司98年8 月6 日編號KＺ00000000
    000 號濫用藥物尿液檢驗報告暨偵辦毒品案件嫌疑人尿液採
    集編號對照表、毒品案件嫌疑人尿液採集編號對、高雄市立
    凱旋醫院98年10月26日A00000000 號濫用藥物尿液報告暨高
    雄市政府警察局前鎮分局查獲毒品危害防制條例案件犯罪嫌
    疑人姓名對照表各1 份附卷可稽，又於98年10月9 日扣案之
    白色粉末1 包，經送檢驗結果，確係第一級毒品海洛因成分
    （驗前淨重0.133 公克，驗後淨重0.123 公克），亦有高雄
    市立凱旋醫院98年10月27日高市凱醫驗字第11528 號濫用藥
    物成品檢驗鑑定書1 份在卷可憑（見偵卷第31頁）。足徵被
    告之任意性自白核與事實相符，應堪信為真實，可採為本件
    論罪科刑之依據。是本件事證明確，被告施用第一級毒品犯
    行，洵堪認定，應予依法論科。
三、按海洛因為毒品危害防制條例第2 條第2 項第1 款所稱之第
    一級毒品，不得施用、持有。次按觀察、勒戒或強制戒治執
    行完畢釋放後，5 年內再犯第10條之罪者，應依一般刑事訴
    訟程序予以起訴論罪科刑，此觀諸毒品危害防制條例第20條
    、第23條第2 項規定自明。再按犯毒品危害防制條例第10條
    之罪，經觀察、勒戒後，認無繼續施用毒品之傾向，應即釋
    放，並為不起訴處分；認有繼續施用毒品之傾向者，應由檢
    察官聲請法院裁定令入戒治處所施以強制戒治，至無繼續戒
    治之必要，強制戒治期滿，應即釋放，由檢察官為不起訴處
    分。經觀察勒戒、強制戒治執行完畢釋放後，5 年內再犯第
    10條之罪，依93年1 月9 日修正施行之毒品危害防制條例第
    23條第2 項規定意旨，應由檢察官偵查起訴。又依修正後之
    規定，僅限於「初犯」及「5 年後再犯」二種情形，始應先
    經觀察、勒戒或強制戒治程序。倘被告於5 年內已再犯，經
    依法追訴處罰，縱其第3 次（或第3 次以上）再度施用毒品
    之時間，在初犯經觀察、勒戒或強制戒治執行完畢釋放5 年
    以後，已不合於「5 年後再犯」之規定，且因已於「5 年內
    再犯」，顯見其再犯率甚高，原實施觀察、勒戒或強制戒治
    ，已無法收其實效，即應依該條例第10條處罰（最高法院97
    年度第5 次刑事庭會議決議參照）。查被告前因施用毒品案
    件，經本院以90年聲毒字第889 號裁定令入戒治處所施以強
    制戒治，於92年2 月19日強制戒治執行完畢；復於95年間因
    施用毒品案件，經本院以95年訴字第4470號判決判處有期徒
    刑10月確定；又於96年間因施用毒品案件，經本院以96年訴
    字第1660號判決，判處有期徒刑10月確定等情，有臺灣高等
    法院被告前案紀錄表在卷可稽，被告於強制戒治執行完畢釋
    放後，5 年內再犯毒品危害防制條例第10條之罪，且再犯本
    罪，是依前開說明，應依法追訴處罰。
四、核被告所為，係犯毒品危害防制條例第10條第1 項之施用第
    一級毒品罪。被告持有第一級毒品後進而施用，其持有之低
    度行為應為施用之高度行為所吸收，故不另論其持有毒品罪
    。被告所犯上開3 罪，犯意各別，行為互殊，應予分論併罰
    。又被告有如起訴書犯罪事實欄所載之前案紀錄等情，有臺
    灣高等法院被告前案紀錄表可參，其受有期徒刑執行完畢後
    ，5 年內故意再犯上開3 件有期徒刑以上之罪，均為累犯，
    均應依刑法第47條第1 項之規定，加重其刑。被告於警方未
    發覺其98年10月8 日19時許施用第一級毒品海洛因犯罪事實
    之前，主動交付毒品，並坦承施用犯行，而願接受裁判之事
    實，有警詢筆錄可參，堪認符合自首之要件，依刑法第62條
    前段規定，減輕其刑，並先加而後減。本院審酌被告前因施
    用毒品案件，經勒戒、觀察程序，由檢察官不起訴處分後，
    仍不知悛悔，再次施用毒品自戕其身，顯然缺乏戒絕毒品之
    決心，惟念及被告坦承施用第一級毒品之事實，且其行為尚
    未害及他人，並斟酌被告之犯罪動機、手段以及被告之智識
    程度等一切情狀，分別量處如主文所示之刑，並定其應執行
    刑。另扣案之白色粉末1 包，經送檢驗結果係第一級毒品海
    洛因之情，已如上述，應依毒品危害防制條例第18條第1 項
    前段規定宣告沒收銷燬之，至前開第一級毒品海洛因之包裝
    袋包覆毒品，其上顯留有該毒品之殘渣，衡情自難與之剝離
    ，亦應整體視之為毒品，連同該包裝併予宣告沒收銷燬之，
    此外，鑑驗耗用之海洛因既已滅失，自無庸宣告沒收銷燬之
    ；又本件被告經查獲時先後扣案之注射針筒3 支及夾鏈袋3
    個，據被告自承為其所有且係供施用第一級毒品所用之物，
    爰依刑法第38條第1 項第2 款規定，分別於被告各該施行第
    一級毒品罪名項下諭知沒收。
據上論斷，應依刑事訴訟法第273 條之1 第1 項、第284 條之1
、第299 條第1 項前段，毒品危害防制條例第10條第1 項、第18
條第1 項前段，刑法第11條、第47條第1 項、第38條第1 項第2
款、第51條第5 款、第9 款、第62條前段，判決如主文。
本案經檢察官杜妍慧到庭執行職務。
中    華    民    國    98    年   12     月    31    日
                  刑事第十庭  法  官  曾子珍
以上正本證明與原本無異。
如不服本判決，應於收受送達後10日內向本院提出上訴書狀。
中    華    民    國    98    年   12    月     31    日
                              書記官  李承悌
附錄本判決論罪科刑法條全文：
毒品危害防制條例第10條
施用第一級毒品者，處6月以上5年以下有期徒刑。
施用第二級毒品者，處3年以下有期徒刑。


司法院資訊處製作；財團法人民間司法改革基金會備份。
